臺灣高雄地方法院刑事判決　　　　　　　　　　　　　九十一年度訴字第三六一號
　　公　訴　人　臺灣高雄地方法院檢察署檢察官
　　被　　　告　甲○○
右列被告因誣告案件，經檢察官提起公訴（八十九年度偵字第二三四八四號），本院
判決如左：
    主  文
甲○○無罪。
    理  由
一、公訴意旨略謂：被告甲○○明知自己所有車牌號碼ＺＡ─一八三號營業小客車租
    予被害人乙○○營業使用，竟意圖使被害人受刑事處分，於民國八十八年五月十
    七日下午七時，虛構該車於同年五月五日十時，在高雄市○○區○○街一八一號
    前失竊之事實，向高雄市政府警察局苓雅分局成功路派出所報案請求協尋，誣指
    駕駛上開小客車者涉犯竊盜罪。嗣於八十八年七月四日下午十一時三十分許，被
    害人駕駛該車搭載乘客行經高雄港第五十五號碼頭查驗站時，為警發現所駕駛者
    為失竊之車輛，以竊盜罪嫌移送檢察官偵辦，使被害人無端受刑事訴訟之追訴。
    因認其涉有刑法第一百六十九條第一項之誣告罪嫌。
二、按犯罪事實應依證據認定之，無證據不得推定其犯罪事實；又不能證明被告犯罪
    者，應諭知無罪之判決，刑事訴訟法第一百五十四條、第三百零一條第一項分別
    定有明文。而刑事訴訟法上所謂認定犯罪事實之證據，係指足以認定被告確有犯
    罪行為之積極證據而言，如未能發現相當證據或證據不足以證明，自不能以推測
    或擬制之方法，以為裁判基礎，亦有最高法院二十九年上字第三一０五號及四十
    年臺上字第八十六號分別著有判例可供參考。次按誣告罪之成立，以意圖他人受
    刑事處分或懲戒處分，而為虛偽之告訴告發報告為要件，所謂虛偽係指明知無此
    事實故意捏造而言。若告訴人誤認有此事實或以為有此嫌疑，自不得指為虛偽，
    即難科以本罪；最高法院四十年台上字第八八號判例可資參照。再按誣告罪之成
    立，須其申告內容完全出於憑空造，若所告尚非全然無因，只因缺乏積極證明
    致被告人不受訴追處罰者，尚難遽以誣告論罪，最高法院四十年台上字第八八號
    判例、四十三年台上字二五一號判例可資參照。
三、公訴人認被告涉有上開犯行，無非以被害人之指訴，及被害人被訴竊盜罪部分業
    經法院判決無罪，是被告所指稱該汽車失竊純是虛構為其論據。經查：
    （一）被害人被訴竊盜罪部分，前雖經台灣高等法院高雄分院以證人丙○○之證
          詞及車輛未改裝等情為其論據，以八十九年度上易字第一三三二號判決無
          罪確定。然查證人丙○○係證明被害人於八十八年三、四月間，有偕同車
          主駕車至其保養場，上開判決乃據此推論八十八年五月間，被害人仍承租
          系爭車輛，惟法院關於此部分之認定，係根據經驗法則所為之論理推定，
          非謂事實之真相就是如此。又一般竊賊於竊車得手後為掩人耳目，通常會
          改裝，是前開法院以系爭車輛未經改裝，故認系爭車輛非被害人竊取所得
          之贓車等語亦非無見，然並非所有之竊賊竊取車輛後均會改裝，蓋改裝固
          能掩飾其犯行，然亦容易自其車型、顏色、車牌與登記資料不符而為警查
          獲，且改裝需有技能，或另行再去偷一部車始得為之，其成本耗費過鉅，
          是竊賊心存僥倖而未改裝亦大有人在，從而亦難因系爭車輛未經改裝，逕
          認被告指訴系爭車輛遭竊為不實在。且上開判決係以無其他積極證據足資
          證明被害人有何竊盜犯行，不能證明被害人犯罪而為被害人無罪之諭知，
          此為刑事證據之取捨，非謂一經法院判決無罪，即可推論原告訴人指訴之
          事實為虛構。
    （二）被害人雖一再陳稱有以「租賣」之方式向被告承租系爭車輛，並有按期繳
          交分期款云云，然被害人無法舉證以實其說，既無任何證人可資證明，也
          沒有任何書面契約足資佐證，是被害人所言是否實在仍應調查其他證據，
          雖被害人有提出八十八年四月四日之停車補費通知單為佐證，然該通知單
          僅能證明八十八年四月四日系爭車輛有停車補費之事實，至於係被告或被
          害人或其他第三人去繳交，則因該通知單一般均放置於車內，佔有該車之
          人均可隨意取得，故無從因被害人提出該通知單即認繳款人係被害人。
    （三）系爭車輛係被告所有，於八十六年間靠行高逢交通有限公司，至八十八年
          六月十七日註銷靠行等情，業據高逢交通有限公司法務人員黃亦兵到庭結
          證屬實，衡情系爭車輛若沒有失竊，被告卻故意虛構事實向警察機關謊報
          失竊，其可能之原因有二，一為使用車輛之人沒有交付租金等費用給被告
          ，被告為逼迫使用人出面解決而報失竊，另一為被告有積欠車行費用，擔
          心車行扣車，而申報失竊，以逃避車行之行動。然被告於上開靠行期間雖
          有積欠行費及稅金約五萬一千五百五十四元，惟高逢交通有限公司並未以
          此要求扣押系爭車輛等情，業據高逢交通有限公司法務人員黃亦兵到庭結
          證屬實，並有明細表在卷可按，系爭車輛既係被告所有，高逢公司也沒有
          請求扣押系爭車輛供抵償債務之用，則被告應非為規避行費之追討而申報
          失竊；又系爭車輛果真出租給被害人使用，且如被害人所言均有按期繳交
          租金，則被告也無須向警察機關報案，蓋被告無須以此方式逼迫被害人出
          面解決債務問題，縱上所述，二種可能之原因均不可能發生，則被告何須
          虛構事實申報失竊，可證被告稱其所有之系爭車輛失竊一節並非不實在。
    綜上所述，被告辯解堪以採信，此外復查無其他積證據足資證明被告有何虛構事
    實之誣告犯行，被告犯罪不能證明，應為無罪判決之諭知。
據上論斷，應依刑事訴訟法第三百零一條第一項，判決如主文。
中      華      民      國    九十一    年      四      月    二十九    日
                                      臺灣高雄地方法院刑事第三庭
                                          法  官  李淑惠
右正本證明與原本無異。
如不服本判決，應於判決送達後十日內，向本院提出上訴狀。
                                          書記官    曾秀鳳
中      華      民      國    九十一    年      四      月    二十九    日
